臺灣花蓮地方法院刑事判決
110年度原重訴字第2號
公  訴  人  臺灣花蓮地方檢察署檢察官
被      告  張品豪



選任辯護人  邱一偉律師（法扶律師）
被      告  花梓源


選任辯護人  陳品妤律師（法扶律師）
上列被告等因違反槍砲彈藥刀械管制條例案件，經檢察官提起公
訴（110年度偵字第2076號、110年度偵字第2012號、110年度偵
字第2417號、110年度偵字第2728號），本院判決如下：
    主    文
甲○○犯非法販賣獵槍罪，處有期徒刑陸年，併科罰金新臺幣拾萬
元，罰金如易服勞役，以新臺幣壹仟元折算壹日。未扣案之犯罪
所得新臺幣陸仟元沒收，於全部或一部不能沒收或不宜執行沒收
時，追徵其價額。
乙○○犯非法持有獵槍罪，處有期徒刑壹年肆月，併科罰金新臺幣
陸萬元，罰金如易服勞役，以新臺幣壹仟元折算壹日。扣案具殺
傷力之獵槍壹支（槍枝管制編號：○○○○○○○○○○號）沒收。
    犯罪事實
一、甲○○為阿美族原住民，乙○○則非原住民，其等明知甲○○所持
    有之獵槍1支（槍枝管制編號：0000000000號）為槍砲彈藥
    刀械管制條例所列管之槍枝，非經中央主管機關許可，不得
    販賣，非原住民不得持有獵槍，原住民亦不得以傳統習俗文
    化，供作生活工具之用以外之目的持有獵槍。甲○○竟意圖營
    利，基於販賣獵槍之犯意，於民國109年4月間，在其位於花
    蓮縣○○鄉○○○街000巷00號之住處，以新臺幣（下同）1萬元
    之價格販賣前開獵槍與乙○○，乙○○則交付6千元與甲○○，另
    賒欠之4千元，則約定以乙○○日後狩獵所得之部分獵物抵債
    ；而乙○○則基於持有獵槍之犯意，以前揭方式取得該獵槍而
    持有之。嗣員警於110年4月14日上午10時55分許，持臺灣花
    蓮地方法院核發之搜索票至乙○○位於花蓮縣○○鄉○○街00號居
    所搜索，當場扣得前開獵槍1支。
二、案經臺灣花蓮地方檢察署檢察官指揮花蓮縣警察局刑事警察
    大隊及花蓮縣警察局吉安分局報告臺灣花蓮地方檢察署檢察
    官偵查起訴。
    理    由
壹、程序部分：
一、按被告以外之人於審判外之言詞或書面陳述，除法律有規定
    者外，不得作為證據；又被告以外之人於審判外之陳述，雖
    不符合同法第159條之1至第159條之4之規定，但經當事人於
    審判程序同意作為證據，法院審酌該言詞陳述或書面陳述作
    成時之情況，認為適當者，亦得為證據；當事人、代理人或
    辯護人於法院調查證據時，知有第159條第1項不得為證據之
    情形，而未於言詞辯論終結前聲明異議者，視為有前項之同
    意，刑事訴訟法第159條第1項及第159條之5分別定有明文。
    本案被告甲○○、乙○○及其等之辯護人，於言詞辯論終結前，
    就卷內被告以外之人於審判外之陳述，於本院準備程序時均
    表示沒有意見（見本院卷第132頁），經本院審酌該等證據
    之作成情況，並無違法取證或其他瑕疵，認均適為本案認定
    事實之依據，依刑事訴訟法第159條之5的規定，均有證據能
    力。
二、又本案認定事實引用之卷內其餘非供述證據，並無證據證明
    係公務員違背法定程序取得，依同法第158條之4規定反面解
    釋，均有證據能力。
貳、實體方面：
一、認定犯罪事實所憑之證據及理由：
  ㈠被告甲○○部分：
　　訊據被告甲○○固坦承於上開時間、地點，有交付本案獵槍予
    被告乙○○，並向被告乙○○收取新臺幣（下同）6千元等情，
    惟矢口否認有何非法販賣獵槍犯行，辯稱：我在給乙○○獵槍
    時，不知道乙○○不是原住民，而且6千元不算賣，是意思意
    思收的紅包，是給長輩的紅包，因為長輩免費把獵搶放在我
    身上，要我找人陪我一起去山上比較安全，一開始要免費給
    乙○○，乙○○不敢收，講好要6千元紅包，乙○○才敢收下來等
    語。經查：
　⒈被告甲○○於上開時間、地點，交付本案獵槍予被告乙○○，並
    向被告乙○○拿取6千元等情，業據被告甲○○坦承明確，核與
    證人即被告乙○○於警詢、偵查及本院審理中之證述大致相符
    ，並有本院搜索票、花蓮縣警察局搜索扣押筆錄、扣押物品
    目錄表、贓物認領保管單及刑案翻拍照片、花蓮縣警察局槍
    枝初步檢視報告表、內政部警政署刑事警察局110年5月6日
    刑鑑字第1100044285號鑑定書各1份存卷可稽，此部分事實
    首堪認定。　　
　⒉被告甲○○以1萬元之價格，販賣本案獵槍1把與被告乙○○，乙○
    ○則交付6千元與被告甲○○，另賒欠4千元，理由如下：　
  ⑴被告甲○○於警詢中陳稱：一開始我跟被告乙○○真的很好，他
    們那邊的獵場比我們家那邊還好，所以我就先將槍寄放在被
    告乙○○家，然後被告乙○○說他要買，我就亂喊價交易；我確
    實有販賣扣案獵槍予被告乙○○（見警卷第14頁、第17頁）；
    於偵查中陳稱：109年4月間，我有以6千元賣獵槍給被告乙○
    ○；6,000元是沒有賺乙○○錢的價格等語（見110年度偵字第2
    076號卷第156頁），復於偵查中羈押程序中陳稱：我賣給乙
    ○○的部分價錢太低了，正常是賣1萬3千至1萬5千元 ，我是
    隨便開一個價錢 ，讓乙○○跟我一起打獵等語（見110年度聲
    羈字第27號卷第16頁）；並於偵查中延長羈押程序中陳稱：
    我販賣給乙○○只有賣6千元，那個價格其實買不到一支槍；
    我們原住民有自己的行情，大概1萬5千元左右，我賣給乙○○
    的那把獵搶是因為我有一個朋友帶我打獵，他酒駕被抓，叫
    我把那把獵搶賣掉，那個朋友也不知道買家是誰等語（見11
    0年度偵聲字第21號卷第38頁）；於送審程序時，被告則改
    稱：6千元不是一般獵搶的市價，而且那把獵槍是長輩留下
    給我，要我找人陪我上山一起復健用，我手術完，長輩要我
    找人陪我上山，那隻獵搶本來是長輩在用，後來他要去臺北
    工作，要我找人一起上山陪我復健；6千元不算賣，是意思
    意思收的紅包等語（見本院卷第28頁），並於本院準備程序
    中陳稱：（法官問：你於本院110年8月2日送審程序中，陳
    稱你並非販賣獵搶給被告乙○○，本案之6千元價金性質為紅
    包，但辯護人於110年9月13日陳報之準備書狀稱你的遠房親
    戚拜託你尋找獵搶買主，你才以新臺幣1萬元販賣獵搶予被
    告乙○○，但事後被告乙○○僅給予6千元，前後所述不同，有
    何意見？）以辯護人庭呈書狀之内容為準，因為那時候被告
    乙○○想要，可是又沒很確定要，我也怕被告乙○○不收，所以
    我才用6千元當紅包，長輩把獵槍放在我身上，是要我找人
    陪我上山，但收錢是我打算收的，那6千元是給長輩的；實
    際上獵搶一把不只值6千元，二手的也要1萬5千元，那個只
    是意思意思收的紅包，故這不是對價等語（見本院卷第130
    頁）。是被告甲○○雖於偵查中曾稱本案獵槍是便宜賣給被告
    乙○○等語，然其嗣後則改稱被告乙○○交付之6千元是紅包性
    質，並非本案獵槍之對價等語。
　⑵證人即被告乙○○於警詢中證稱：警方在我家查扣的那把槍，
    是我大約在109年4月分左右與甲○○說好以1萬元購買，後來
    我有付給他6千元，剩下的4千元甲○○說這些就夠了，不用再
    付了，之後我們有說好一起去打獵獵到的獵物都要分一半給
    他；因為我是嚮導經常帶遊客上山，有一次我放陷阱捕捉山
    豬時，陷阱的鋼索斷裂遭到山豬的衝撞，我事後有跟甲○○說
    這件事，並表示想要跟甲○○買一把獵搶防身，甲○○才將該把
    獵槍販賣給我；在109年4月左右我有在事前去甲○○家找他，
    甲○○跟我說過兩天槍就做好了，要我過去拿，我拿槍的當下
    就付6千元現金給甲○○了等語（見花警刑字第1100016843號
    卷第15頁至第16頁），並於偵查中證稱：獵搶是跟甲○○買的
    ，時間是109年4月左右，具體時間不記得了，當時我去甲○○
    家，甲○○說過1、2天可以跟他拿槍，甲○○家在吉安鄉昌隆二
    街123巷17或18號，定價1萬元，我先給他6千元現金，後來
    甲○○說不用付4千元，說以後如果一起去打獵獵物分他一半
    ；更之前我去過甲○○家，有看到甲○○做搶托，我有問甲○○，
    甲○○說他有在製作獵搶；我用陷阱獵山豬，結果被山豬衝撞
    ，因此才起意要向甲○○購買獵搶，買獵槍是一手交錢一手交
    貨等語（見110年度偵字第2012號第107頁），嗣於本院審理
    中證稱：那時候甲○○原本是有要跟我收這筆錢，後來他說不
    用，我改包紅包的方式轉交給他；甲○○跟我說都不用收，我
    後來選擇包6千元；我就是覺得他不收，這樣也不合理，6千
    元是購買這把槍的代價；原本甲○○說6千元或1萬元，後來甲
    ○○說你自己上山要注意安全，因為我是在被山豬衝撞過後跟
    甲○○提過這件事情，後來甲○○跟我說你自己注意安全就好了
    ，這個是你拿來保護你自己用的，甲○○就不收，我就覺得這
    樣也不好，我就自己包了6千元的紅包給甲○○；6千元的紅包
    我就直接放在桌上；我去拿的時候，甲○○跟我說不用錢，後
    來我離開的時候去買紅包，然後包了6千元回去直接放在桌
    上後，我人就離開了；後來甲○○沒有拿6千元還我，之後甲○
    ○都沒有聊到6千元去哪了等語（見本院卷第180頁至第190頁
    ）。是證人乙○○於偵查中均稱本案獵槍是其以1萬元之對價
    向被告甲○○所購買，並於證人乙○○交付6千元後，被告甲○○
    即表示剩餘之4千元，以證人乙○○日後狩獵所得之獵物交與
    被告甲○○抵債等語，然於本院審理中則改稱其交付被告甲○○
    之6千元僅為紅包等語。
　⑶綜合上開證述交互以觀，被告甲○○於警詢及偵查中均稱本案
    獵槍係其販賣與被告乙○○，並稱是以較便宜之價格販賣與被
    告乙○○，僅向其收取6千元等語，此與證人乙○○於警詢及偵
    查中之證述內容，互核一致；至送審程序時，被告甲○○始改
    稱本案獵槍是長輩所交付，該6千元是被告乙○○給的紅包，
    而非本案獵槍之對價等語，而證人乙○○於本院審理中亦隨被
    告甲○○之供述內容，翻異前詞改稱該6千元僅係紅包，而非
    對價等語，本院認被告甲○○先於羈押程序中稱本案獵槍係朋
    友酒駕被抓，委託被告甲○○販賣獵搶等語，嗣於送審程序中
    又改稱係長輩留下之獵槍，希望有人陪被告甲○○上山打獵等
    語，已有前後不一之情，足認證人乙○○於警詢及偵查中之證
    述內容方與事實相符，堪以採信，即被告甲○○係以1萬元之
    價格，販賣本案獵槍1把與被告乙○○，而被告乙○○僅交付6千
    元與被告甲○○，另賒欠4千元尚未給付，被告乙○○事後於審
    理中更異其詞，應為事後迴護被告甲○○之詞，不足憑採。
　⒊被告甲○○販賣獵槍與被告乙○○時，具有販賣獵槍與非原住民
    之不確定故意，理由如下：
　⑴按行為人對於構成犯罪之事實，明知並有意使其發生者，為
    故意；又行為人對於構成犯罪之事實，預見其發生，而其發
    生並不違背其本意者，以故意論，刑法第13條第1項、第2項
    分別定有明文。是行為者，如對構成犯罪事實，如犯罪之客
    體、犯罪之行為及犯罪之結果，有確定之認識，即為確定故
    意，倘行為者對一定結果之發生，預見其可能發生，而又以
    未必即發生之意思加以實行，即應負未必故意之責；又刑法
    第13條第2 項之未必故意，乃指基於經驗法則、論理法則，
    可以預料得見如何之行為，將會有一定結果發生之可能，且
    行為人對於構成犯罪之事實（包含行為與結果，即被害之人
    、物和發生之事），預見其發生，而此發生不違背本意，存
    有「認識」及容任發生之「意欲」要素。次按刑法第13條第
    2項之不確定故意，與第14條第2項之有認識過失之區別乃：
    不確定故意係對於構成犯罪之事實，預見其發生，而此發生
    不違背本意，存有「認識」及容任發生之「意欲」要素；有
    認識過失者，係行為人對於構成犯罪之事實，雖然預見可能
    發生，卻具有確定其不會發生之信念，亦即祇有「認識」，
    但欠缺希望或容任發生之「意欲」要素（最高法院107 年度
    台上字第2 號判決意旨參照）。易言之，不確定故意及有認
    識過失之行為人均有認識，並預見行為所可能引發之結果，
    祇是一為容任其發生，一為確信不致發生；是判斷犯罪究竟
    屬於不確定故意或過失犯，該犯罪之結果，固係重要之依據
    ，然非以此為限，其復參酌行為之前與行為之際各外在情狀
    ，當較能精確把握（最高法院100 年台上字第3890號判決意
    旨參照）。從而，就行為人主觀上究係「確信實害結果不會
    發生」抑或是「容認實害結果之發生」，僅得就行為人於行
    為時之各項間接事實加以推認，亦即，本院應依行為人、被
    害人之智識或經歷，判斷被告對於危險之控制可能性、被害
    人對於危險之脫離可能性、行為人對於保護法益採取敵對之
    動機、實害結果發生之可能性高低、被告對於實害結果發生
    之可接受性等因素綜合判斷之。
　⑵被告甲○○雖辯稱：當時我以為被告乙○○也是原住民，所以賣
    獵槍給被告乙○○；賣給被告乙○○的時候我不知道他不是原住
    民，但半年後才知道被告乙○○不是原住民；一開始我在臉書
    貼文，被告乙○○說他要跟，被告乙○○跟了一個冬天之後，春
    天換被告乙○○帶我去抓魚、抓蝦、抓鱉，還有一起拿八卦網
    抓魚，我們抓到的東西都會互相分享或請大家吃，所以我一
    直以為被告乙○○也是有文化的原住民；我沒有問過被告乙○○
    是不是原住民等語。惟查：
　①證人乙○○於偵查中證稱：一開始甲○○沒有聊到我是不是原住
    民這個問題，因為都是聊車子；賣我槍的時候，我沒有主動
    提，甲○○也沒有問，我不知道甲○○知不知道我不是原住民，
    但我覺得甲○○應該知道我不是原住民，因為我不會像其他的
    原住民參加自己部落的祭典，我都是陪甲○○去他的部落的豐
    年祭等祭典；我不知道為何甲○○會說在賣我槍半年之後才發
    現我不是原住民，我們都沒有提到這件事，可能甲○○看到我
    的IG或FB，當時我去海邊抓魚曬的很黑，被別人誤認為原住
    民，我有貼文澄清等語（見110年度偵字第2012號第114頁）
    ，並於本院審理中證稱：有一次甲○○他們的豐年祭，甲○○邀
    請我穿族服去，之後甲○○才知道我不是原住民；我蠻常被誤
    認為原住民，因為我會去參加一些部落活動，他們會用母語
    跟我講話，我略懂一些母語，有時候會用母語回他們，會討
    論到打獵的東西，所以他們覺得我應該是原住民；甲○○直到
    豐年祭邀請我的時候才知道我不是原住民，110年的豐年祭
    ，差不多也是今年，後來甲○○邀請我去參加他們的豐年祭，
    甲○○問我要不要穿族服，我才有跟他說我沒有族服，我不是
    原住民，那時候甲○○已經把獵槍給我；剛才提到族服的這個
    對話，是在甲○○把獵槍給我之後；那時候去甲○○家，甲○○是
    他們部落的一個職位，他有問我要不要穿族服去參加他們的
    豐年祭，所以有特別聊到；我沒有跟甲○○提過我是哪個部落
    ，也沒有提過我是哪一族的原住民；阿美族語我會簡單的單
    字跟簡單的詞；如果遇到一整串的阿美族語跟我交談，我可
    能沒有辦法聽懂，簡單的詞可以；我跟甲○○認識一段時間，
    也有一起上山打獵過，甲○○會用母語跟你交談，比如說看到
    什麼動物或植物會用母語跟我說；甲○○跟我講一長串的母語
    ，如果我聽不懂的話，我會直接用中文回他，也是會有整句
    聽不懂的話，我會用中文問說什麼意思；在我跟甲○○認識的
    五、六年中間，也曾經遇過甲○○講了一整串的阿美族語，超
    過我能理解範圍的話，我會直接用中文回他；在我跟甲○○認
    識的整個過程當中，我從來沒有提到我是屬於哪個部落，甲
    ○○也沒有問我屬於哪個部落等語（見本院卷第180頁至第190
    頁）。
　②從而，依證人乙○○所述，其雖有常去山上打獵等活動，並有
    經他人誤認為原住民之經驗，然證人乙○○對於原住民母語僅
    認識簡單之單詞，且其亦從未穿戴原住民之傳統服飾，甚而
    並未參與自身之部落祭典，於被告甲○○以原住民母語和其交
    談時，證人乙○○甚而直接表示聽不懂等情，參以被告甲○○與
    第三人綽號「藥頭」之人間於通訊軟體中，綽號藥頭之人提
    及「我的槍咧」、「黑色阿」、「越低調越好」、「我是漢
    人噎」等情（見花警刑字第1100016856號卷第105頁通訊軟
    體對話截圖照片1張），且被告甲○○於警詢中自承：（員警
    問：有無非原住民身分人員要求你替人改造獵槍）有，可是
    我都當作沒看見，我也不知道是誰，都是朋友介紹的等語（
    見花警刑字第1100016856號第12頁），顯見被告甲○○已可預
    見會有非原住民身份之人向其購買獵槍一事，而被告乙○○之
    生活方式、語言習慣亦與一般原住民顯然有別，被告甲○○自
    難徒以空言「我相信被告乙○○是原住民」等語，即謂其業已
    該當刑法第14條第2項所謂之「確信」。
　⑶綜上，被告甲○○於販賣本案獵槍與被告乙○○時，並無合理根
    據可認被告乙○○為原住民，仍未為任何確認被告乙○○身分之
    行為，顯見被告甲○○對於將獵槍販賣與非原住民之人的結果
    亦非絕對不可接受，其主觀具有販賣獵槍之不確定故意甚明
    。　　
  ㈡被告乙○○部分：
　  上揭犯罪事實，業據被告乙○○於偵查、本院準備程序及審理
    時均坦承不諱，核與證人即共同被告甲○○於警詢、偵查中之
    證述情節大致相符，並有本院搜索票、花蓮縣警察局搜索扣
    押筆錄、扣押物品目錄表、贓物認領保管單及刑案翻拍照片
    、花蓮縣警察局槍枝初步檢視報告表、內政部警政署刑事警
    察局110年5月6日刑鑑字第1100044285號鑑定書各1份存卷可
    稽，足認被告乙○○上開任意性自白與事實相符，堪予採信。
  ㈢綜上所述，本案事證明確，被告甲○○、乙○○就上開犯罪事實
    欄所示之犯行，均堪可認定，應依法論科。　　
二、論罪科刑：
  ㈠新舊法比較：
　　按行為後法律有變更者，適用行為時之法律。但行為後之法
    律有利於行為人者，適用最有利於行為人之法律，刑法第2 
    條第1項定有明文。查被告甲○○、乙○○行為後，槍砲彈藥刀
    械管制條例第8條規定業於109年6月10日修正，於同年月12
    日施行，修正前槍砲彈藥刀械管制條例第8條第1項規定：「
    未經許可，製造、販賣或運輸鋼筆槍、瓦斯槍、麻醉槍、獵
    槍、空氣槍或第4條第1項第1款所定其他可發射金屬或子彈
    具有殺傷力之各式槍砲者，處無期徒刑或5年以上有期徒刑
    ，併科新臺幣1000萬元以下罰金。」，修正後則規定為：「
    未經許可，製造、販賣或運輸制式或非制式鋼筆槍、瓦斯槍
    、麻醉槍、獵槍、空氣槍或第4條第1項第1款所定其他可發
    射金屬或子彈具有殺傷力之各式槍砲者，處無期徒刑或5年
    以上有期徒刑，併科新臺幣1000萬元以下罰金。」；修正前
    槍砲彈藥刀械管制條例第8條第4項規定：「未經許可，持有
    、寄藏或意圖販賣而陳列第一項所列槍枝者，處三年以上十
    年以下有期徒刑，併科新臺幣七百萬元以下罰金。」；修正
    後則規定為：「未經許可，持有、寄藏或意圖販賣而陳列第
    一項所列槍砲者，處三年以上十年以下有期徒刑，併科新臺
    幣七百萬元以下罰金」。是「獵槍」無論於修法前後，均屬
    槍砲彈藥刀械管制條例第8條特定類型管制槍砲，並無依制
    式、改造或非制式適用同條例第7條或第8條之區分，故第8
    條第1項增列「制式或非制式」之文字，及第8條第4項修正
    「槍枝」之文字為「槍砲」，於本案均無有利或不利被告甲
    ○○、乙○○之情形，無庸為新舊法之比較，依一般法律原則，
    應逕行適用現行即修正後槍砲彈藥刀械管制條例第8條第1項
    、第4項之規定。
　㈡核被告甲○○所為係犯修正後槍砲彈藥刀械管制條例第8條第1
    項非法販賣獵槍罪；被告乙○○所為，係犯修正後槍砲彈藥刀
    械管制條例第8條第4項非法持有獵槍罪。被告甲○○販賣時持
    有槍枝之低度行為為販賣之高度行為吸收，不另論罪。按未
    經許可，無故持有槍、彈罪，其持有之繼續，為行為之繼續
    ，至持有行為終了時，均論為一罪，不得割裂（最高法院90
    年度台上字第3270號判決意旨參照），是本案被告乙○○自10
    9年4月間迄至110年4月14日10時55分經警查獲止，非法持有
    獵槍之行為，揆諸前開說明，應論以繼續犯之一罪。又槍砲
    彈藥刀械管制條例第18條第4項前段規定「犯本條例之罪，
    於偵查或審判中自白，並供述全部槍砲、彈藥、刀械之來源
    及去向，因而查獲或因而防止重大危害治安事件之發生者，
    減輕或免除其刑。」依其犯罪型態，兼有來源及去向者，固
    應供述全部之來源及去向，始符合上開規定。但其犯罪行為
    ，僅有來源而無去向，或僅有去向而無來源者，祇要供述全
    部來源，或全部去向，因而查獲或因而防止重大危害治安事
    件之發生時，即符合減輕或免除其刑之規定，並非謂該犯罪
    行為，必須兼有來源及去向，始有該條項之適用（最高法院
    103年度台上字第294號判決意旨參照）。經查，被告乙○○就
    本案非法持有獵槍之犯行，於警詢時即坦承不諱，並於110
    年4月14日為警持本院核發之搜索票搜索並以現行犯逮捕到
    案後，旋於同日向員警供出本案獵槍之來源係被告甲○○，嗣
    經偵查機關調查後，認被告甲○○涉犯非法販賣獵槍罪，並與
    被告乙○○一同起訴在案，足認本案確係因被告乙○○之供述而
    查獲上開獵槍之來源，揆諸前揭判決意旨，當已符合槍砲彈
    藥刀械管制條例第18條第4項前段規定之減輕或免除其刑事
    由，而審酌本案被告乙○○持有獵槍之用途，非僅單純擺設，
    尚有實際使用等情，對社會治安危害非輕，不宜因其供述使
    檢警查獲獵槍來源即免除該等犯行之刑事處罰，爰依槍砲彈
    藥刀械管制條例第18條第4項前段之規定，減輕其所犯非法
    持有獵槍罪之刑；至被告甲○○於偵查中否認其向被告乙○○收
    取6千元具有營利意圖，並未自白，且未供述扣案獵槍之來
    源，自無槍砲彈藥刀械管制條例第18條第4項前段規定之適
    用，附此敘明。
　㈢按刑法第59條規定，在避免法律所定刑罰對於具體犯罪事實
    有過度嚴苛之情形，核屬例外所施救濟，必於審酌一切之犯
    罪情狀，認犯罪另有特殊之原因與環境，在客觀上顯然足以
    引起一般同情，且即使宣告法定最低刑度猶嫌過重者，始有
    其適用。又此所謂法定最低刑度，如遇有其他法定減輕之事
    由，應指適用其他法定減輕事由減輕其刑後之最低刑度而言
    。亦即適用其他法定減輕事由減輕其刑後，猶認其犯罪之情
    狀顯可憫恕，即使科以該減輕後之最低度刑，仍嫌過重者，
    始得適用刑法第59條規定酌量減輕其刑。而是否適用該規定
    酌量減輕其刑，係屬法院得依職權自由裁量之事項（最高法
    院106年度台上字第2364號判決要旨參照）。是本案被告甲○
    ○販賣獵槍之行為對社會治安危害甚鉅，並不存在何等特殊
    原因或環境，客觀上無足以引起一般人之同情；而被告乙○○
    之犯行，業如前述，已依槍砲彈藥刀械管制條例第18條第4
    項前段規定減刑，而無科以最低度刑仍嫌過重之情形，依上
    述說明，被告甲○○、乙○○均無從再依刑法第59條規定酌減其
    刑，合併敘明。　
　㈣爰審酌禁止未經許可販賣、持有獵槍為我國現行之有效規範
    ，並為槍砲彈藥刀械管制條例所明定，當為我國人民普遍適
    用之行為原則，被告甲○○、乙○○於理性思考後，仍違背上開
    行為規範而為本案犯行，國家自應透過刑罰再次宣示上開規
    範之有效性。本院衡酌被告甲○○自述大學肄業之智識程度；
    於107年6月19日進行雙側肺移植術之身體狀況（見本院卷第
    219頁國立臺灣大學醫學院附設醫院診斷證明書1紙）；未婚
    、無未成年子女，現在沒有工作，目前靠媽媽資助經濟，家
    庭經濟狀況普通之家庭生活、經濟狀況各因素對其遵法能力
    之影響性等一切情狀（見本院卷第203頁）；被告乙○○自述
    高中畢業之智識程度，未婚、無未成年子女、從事山林導覽
    ，月收入約4至5萬元，家庭經濟狀況小康各因素對其遵法能
    力之影響性等一切情狀（見本院卷第203頁），分別量處如
    主文所示之刑，並諭知易服勞役之折算標準，以資懲儆，並
    強化一般民眾對於自身受法律保護之合理期待。
　㈤至被告乙○○之辯護人為被告乙○○主張就其上揭所為犯行，併
    予緩刑之宣告等語，惟本院認被告乙○○雖無前案記錄，然其
    所持有之獵槍具殺傷力，屬高度危險之違禁物品，一旦流出
    使用，將嚴重危害社會治安，對社會治安具有潛在之危害，
    尚不宜宣告緩刑，附此敘明。
　㈥被告甲○○販賣獵槍與被告乙○○之犯罪所得6千元，雖未據扣案
    ，然業經被告甲○○自承向被告乙○○收取6千元在卷，爰依刑
    法第38條之1第1項、第3項規定宣告沒收，於全部或一部不
    能沒收或不宜執行沒收時，追徵其價額；至被告甲○○與被告
    乙○○約定以被告乙○○獵得之獵物抵償被告乙○○賒欠之4千元
    部分，因卷內尚無證據可認被告甲○○確有因此而得有何獵物
    ，自無從宣告沒收，附此敘明。另扣案獵槍1枝（槍枝管制
    編號：0000000000號，保管字號：110年度刑管字第168號，
    扣押物品清單見本院卷第55頁），屬槍砲彈藥刀械管制條例
    第4條第1項第1款規定之違禁物，應依刑法第38條第1項規定
    宣告沒收；至其餘扣案物因與本案犯行無涉且非違禁物，爰
    均不為沒收之諭知。
據上論斷，應依刑事訴訟法第299條第1項前段，槍砲彈藥刀械管
制條例第8條第1項、第4項、第18條第4項前段，刑法第11條、第
42條第3項、第38條第1項、第38條之1第1項、第3項，判決如主
文。
本案經檢察官丙○○提起公訴，檢察官羅美秀到庭執行職務。
中　　華　　民　　國　　111 　年　　1 　　月　　18　　日
                  刑事第三庭  審判長 法  官  黃鴻達                         法  官  林育賢
                                     法  官  邱佳玄
以上正本證明與原本無異。
如不服本判決應於收受送達後20日內向本院提出上訴書狀，並應
敘述具體理由。其未敘述上訴理由者，應於上訴期間屆滿後20日
內向本院補提理由書(均須按他造當事人之人數附繕本)「切勿逕
送上級法院」。
辯護人依據刑事訴訟法第346條、公設辯護人條例第17條及律師
法第32 條第2項、第36條等規定之意旨，尚負有提供法律知識、
協助被告之義務（含得為被告之利益提起上訴，但不得與被告明
示之意思相反）。
因疫情而遲誤不變期間，得向法院聲請回復原狀。
中　　華　　民　　國　　111 　年　　1 　　月　　18　　日

                                     書記官  方毓涵
附錄本案論罪科刑法條全文：
修正後槍砲彈藥刀械管制條例第8條
未經許可，製造、販賣或運輸制式或非制式鋼筆槍、瓦斯槍、麻
醉槍、獵槍、空氣槍或第4條第1項第1款所定其他可發射金屬或
子彈具有殺傷力之各式槍砲者，處無期徒刑或5年以上有期徒刑
，併科新臺幣1千萬元以下罰金。
未經許可，轉讓、出租或出借前項所列槍砲者，處5年以上有期
徒刑，併科新臺幣1千萬元以下罰金。
意圖供自己或他人犯罪之用，而犯前二項之罪者，處無期徒刑或
7年以上有期徒刑，併科新臺幣1千萬元以下罰金。
未經許可，持有、寄藏或意圖販賣而陳列第1項所列槍砲者，處3
年以上10年以下有期徒刑，併科新臺幣7百萬元以下罰金。
第1項至第3項之未遂犯罰之。
犯第1項、第2項或第4項有關空氣槍之罪，其情節輕微者，得減
輕其刑。